臺灣臺中地方法院刑事判決
110年度金訴字第332號
公  訴  人  臺灣臺中地方檢察署檢察官
被      告  黃秉翊


選任辯護人  林祐增律師
上列被告因詐欺等案件，經檢察官提起公訴（109年度偵字第359
49號），本院判決如下：
    主    文
黃秉翊共同犯洗錢防制法第十四條第二項、第一項之一般洗錢未
遂罪，處有期徒刑陸月，併科罰金新臺幣參萬元，罰金如易服勞
役，以新臺幣壹仟元折算壹日。扣案之新臺幣壹佰元、蘋果廠牌
iPhoneX型號手機壹支，均沒收之。
    犯罪事實
一、黃秉翊於民國109年11月20日下午3時32分許，透過微信通訊
    軟體和陳冠宇（暱稱「龍」，涉犯3人以上共同詐欺取財未
    遂等罪嫌，另經臺灣新北地方檢察署檢察官以110年度偵字
    第10510號提起公訴【下稱另案】）聯繫後，依其智識程度
    與生活經驗，已預見陳冠宇要求其前往指定地點，以面額新
    臺幣（下同）100元紙鈔作為核對身分之信物，向他人收取
    之金錢，可能係詐欺他人而得之贓款，且其收款後依陳冠宇
    之指示處理該筆款項，可能因此掩飾、隱匿犯罪所得之來源
    、去向及所在，而參與詐欺取財、一般洗錢行為，仍與陳冠
    宇共同意圖為自己不法之所有，基於縱發生亦不違背其本意
    之詐欺取財、一般洗錢之不確定犯意聯絡，應允之。又真實
    姓名年籍不詳之人於黃秉翊參與前，自109年9月7日晚間6時
    12分許前某時起，接續佯以WhatsApp暱稱「David Lee」、
    「KKR CS」，向陳巧莉佯稱：投資「KKR公司」之短期收益
    可獲利云云，致陳巧莉陷於錯誤，自109年9月7日起至109年
    10月29日止，陸續交付共445萬3494元。嗣陳巧莉因「KKR C
    S」要求支付10%稅金即266萬3927元，始得領回其投資收益
    ，發覺遭騙而報警處理，並配合員警查緝，佯與「KKR CS」
    約定於109年11月20日下午3時許，在址設臺中市○○區○○路00
    0號之臺中市北屯區僑孝國民小學（下稱僑孝國小）前，以
    面額100元紙鈔為核對身分之信物，交付266萬3927元與到場
    之取現專員。黃秉翊即依陳冠宇之指示，於109年11月20日
    下午4時5分許，搭乘不知情之李叡所騎乘之機車至僑孝國小
    前，出示紙鈔欲向陳巧莉確認身分、收取款項時，為埋伏之
    員警當場查獲，並扣得面額100元紙鈔1張、蘋果廠牌iPhone
    X型號手機1支及蘋果廠牌iPhoneXR型號手機1支（已發還與
    李叡）。
二、案經陳巧莉訴由臺中市政府警察局第五分局報告臺灣臺中地
    方檢察署檢察官偵查起訴。
    理    由
壹、有罪部分
一、本判決所引用被告黃秉翊以外之人於審判外之陳述，檢察官
    、被告及其辯護人於本院審理時均同意有證據能力，迄辯論
    終結前未聲明異議，本院審酌上開證據資料作成時之情況，
    尚無違法不當及證明力明顯過低之瑕疵，認以之作為證據應
    屬適當，依刑事訴訟法第159條之5第1項規定，有證據能力
    。非供述證據部分，無證據證明係公務員違背法定程序所取
    得，亦無顯有不可信之情況，檢察官、被告及其辯護人於本
    院審理時均同意該等證據之證據能力，俱與本案有關，並經
    本院於審理期日提示予被告辨認、告以要旨而為合法調查，
    均得作為證據。
二、認定事實所憑證據及理由
    訊據被告固坦承前往僑孝國小，欲向告訴人陳巧莉收取266
    萬3927元之事實，惟矢口否認有何詐欺取財未遂、一般洗錢
    未遂犯行，辯稱：伊只是受陳冠宇所託，基於朋友情誼，且
    陳冠宇表示人在臺北無法親自為之，才會同意前往收款。伊
    不知道該筆款項係詐欺贓款云云。辯護人則為被告辯護稱：
    被告年僅20歲，陳冠宇並未告知涉案之266萬3927元來源為
    何，被告臨時接獲陳冠宇之聯繫，倉促之際也無法充分思考
    其合理性。被告之行為或許有些輕率，但無法直接推認被告
    有主觀上可預見為不法款項。又告訴人先前固已因遭詐騙而
    報案，然員警發動本案行動時，其實沒有收到告訴人提供之
    資料，是否合法之誘捕偵查或陷害教唆，應值斟酌。故請求
    為被告無罪之判決等語。經查：
  ㈠真實姓名年籍不詳之人自109年9月7日晚間6時12分許前某時
    起，接續佯以WhatsApp暱稱「David Lee」、「KKR CS」，
    向告訴人佯稱：投資「KKR公司」之短期收益可獲利云云，
    致告訴人陷於錯誤，自109年9月7日起至109年10月29日止，
    陸續交付共445萬3494元。嗣告訴人因「KKR CS」要求支付1
    0%稅金即266萬3927元，始得領回其投資收益，發覺遭騙而
    報警處理，並佯與「KKR CS」約定於109年11月20日下午3時
    許，在僑孝國小前，以面額100元紙鈔為核對身分之信物，
    交付266萬3927元與到場之取現專員。又被告依陳冠宇之指
    示，於下午4時5分許，搭乘證人即不知情之友人李叡所騎乘
    之機車至僑孝國小前，出示紙鈔欲向告訴人確認身分、收取
    款項時，為埋伏之員警當場查獲等情，為被告所不爭執，與
    證人李叡於警詢時之證述（見109偵35949卷第41-44頁）、
    證人即另案被告陳冠宇於另案警詢及偵查中之證述（見另案
    110偵10510卷第19-22頁、第189-193頁）相符；告訴人上開
    遭詐騙而匯款及其於報警後佯裝赴約等情節，亦經告訴人於
    警詢及另案偵查中指述詳盡（見109偵35949卷第45-58頁，
    另案110偵10510卷第267-269頁），並有職務報告、臺中市
    政府警察局第五分局搜索扣押筆錄、扣押物品目錄表、現場
    照片、監視器影像截圖照片、扣案物照片、被告之手機資料
    、通話紀錄、微信通訊軟體對話紀錄、個人及聯絡人資訊截
    圖照片、證人李叡之通話紀錄截圖照片、告訴人與「KKR CS
    」間WhatsApp通訊軟體對話紀錄截圖照片、花旗銀行跨行匯
    款申請書影本、元大銀行國內匯款申請書影本、兆豐國際商
    業銀行國內匯款申請書（兼取款憑條）影本、轉帳紀錄截圖
    照片、臺中市政府警察局第五分局松安派出所受理詐騙帳戶
    通報警示簡便格式表、金融機構聯防機制通報單、「KKR」
    網頁及儲值紀錄截圖照片、告訴人與「David Lee」間對話
    紀錄及交友軟體個人頁面截圖照片、臺灣臺中地方檢察署贓
    證物款收據、臺中市政府警察局第五分局109年12月18日中
    市警五分偵字第1090055346號函檢附被告之微信通信軟體對
    話紀錄翻拍照片與語音訊息譯文附卷可稽（見109偵35949卷
    第29頁、第59-63頁、第69-81頁、第85-153頁、第218頁、
    第229-237頁），復有面額100元紙鈔1張及蘋果廠牌iPhoneX
    型號手機1支扣案可憑，此部分之事實，首堪認定。
  ㈡被告就其前往收取之款項與詐欺取財犯行有關，若依指示轉
    交該筆款項，可能造成掩飾、隱匿犯罪所得財物之來源、去
    向及所在之金流斷點應有預見，且其發生不違背其本意：
　　⒈刑法之故意犯，可分為直接故意與不確定故意，行為人對
      於構成犯罪之事實，明知並有意使其發生者，為直接故意
      ；行為人對於構成犯罪之事實，預見其發生而其發生並不
      違反其本意者，為間接故意，亦即對於事實之發生，抱持
      縱使發生亦「不在意」、「無所謂」之態度（最高法院11
      1年度台上字第2209號判決意旨參照）。
　　⒉被告於警詢時供稱：本案是伊幫陳冠宇收取人民幣地下換
      匯的錢，陳冠宇說收到後再告訴伊要送去哪裡云云（見10
      9偵35949卷第33-36頁）；於另案偵查中陳稱：陳冠宇告
      訴伊是貨款，也是地下匯兌。當天伊去臺中找「林秀淳」
      ，是因為「林秀淳」在忙，陳冠宇才會找伊去收錢，說拿
      到錢後再連絡，不用點錢，伊當時想說應該要叫「林秀淳
      」點錢，陳冠宇當時人在臺北，無法取款。陳冠宇是幫中
      國大陸之客人收錢，伊於警詢時稱是地下匯兌是因為錢可
      能有問題云云（見另案110偵10510卷第225-227頁）；於
      本院審理時供稱：伊知道本案原本要收取之200多萬元不
      是陳冠宇所有之貨款，陳冠宇只是中間人、代收人云云（
      見本院卷第128頁），可見被告前往僑孝國小之前，已知
      悉陳冠宇指示其收取之金錢係他人之財物，非陳冠宇所有
      ，且有預見其所為涉及不法金流及犯罪事件。
　　⒊近年來詐欺犯罪猖獗，民眾受騙案件層出不窮，政府亦再
      三透過廣告等宣導管道及媒體報導，呼籲民眾勿擔任領款
      車手，以免涉及詐欺或洗錢犯罪，已廣為一般民眾所普遍
      知悉。依被告於本案案發時年齡為20歲及其於另案偵查中
      自述：高中肄業，從14歲起就在夜市工作、賣小吃，月收
      入約3萬元等語（見另案110偵10510卷第225頁），被告為
      具有相當智識及社會經驗之成年人，對於詐欺、洗錢犯罪
      相關之防制宣導當有一定程度之認識，復據被告於偵查中
      稱：「龍哥」本名叫陳冠宇，住中和區，詳細地址不知道
      ，2人都是用微信聯絡。伊不清楚陳冠宇從事何業，好像
      沒有工作，伊不知道陳冠宇之收入來源云云（見109偵359
      49卷第194-195頁）；於本院審理時陳稱：至案發時止，
      伊認識陳冠宇約2年，沒有很常見面，伊等會一起出去玩
      或偶爾聊天小酌，差不多1個月1次，伊只有陳冠宇之微信
      和LINE通訊軟體，伊不清楚陳冠宇在其公司擔任什麼職務
      ，伊不是陳冠宇之公司內部之人，也不清楚該公司在做什
      麼。扣案之面額100元紙鈔是用來辨認告訴人的。伊原本
      要收取之款項係幫陳冠宇幫香港朋友收貨款，是香港匯兌
      的錢，就是拿到新臺幣可能會換成港幣到那邊云云（見本
      院卷第120頁、第122-128頁），顯示被告與陳冠宇間僅有
      網路通訊軟體為聯繫方式，對於陳冠宇之住居所、從事之
      工作內容一無所知，亦無工作方面之交集，見面頻率不高
      之交往情形，被告對陳冠宇之認識明顯極為有限，難認2
      人間有何堅實之互信基礎。被告既知悉266萬3927元非陳
      冠宇所有，可能涉嫌不法，甚至可能兌換成非境內通用貨
      幣後匯至境外，竟全未詢問金錢來源、確認其可信性與合
      法性，亦未查證須以面額100元紙鈔核對身分此一特殊取
      款方式之原因，旋即應允之，此有卷附被告之微信通訊軟
      體對話紀錄翻拍照片與語音訊息譯文附卷可考（見109偵3
      5949卷第229-237頁），足徵被告主觀上就其前往收取之
      款項與詐欺犯罪有關，收取現金可規避檢警查緝，將來可
      能透過換匯方式掩飾、隱匿此筆款項之來源或去向，致無
      從追查一事應有合理之預期。
　　⒋證人李叡於警詢時證稱：伊當天剛睡醒，在被告租屋處樓
      下之便利超商買東西，被告打給伊，叫伊趕快回去，並請
      伊載其到僑孝國小，被告在伊面前掏出面額100元紙鈔，
      和告訴人討論該紙鈔編號是否正確以核對彼此身分，後來
      員警上前表明身分，將伊和被告帶回派出所等語（見109
      偵35949卷第41-44頁），與被告於本院審理時供稱：伊沒
      有交通工具，想到證人李叡有機車，就請其載伊過去收款
      。伊想說陳冠宇趕不下來，伊剛好先幫陳冠宇收著云云（
      見本院卷第126頁、第129頁）相合，再對照被告之微信通
      訊軟體對話紀錄、語音訊息譯文及證人李叡之通話紀錄（
      見109偵35949卷第85頁、第231-237頁），被告確係於109
      年11月20日下午3時32分許，先應允陳冠宇前往收款後，
      才於同日下午3時49分許聯繫李叡，足信證人李叡前揭證
      述為真。被告明知其與陳冠宇之交情不深，亦與陳冠宇所
      稱其任職之公司無關，陳冠宇委託收取之財物金額高達26
      6萬3927元，以及其當時缺乏單獨移動之交通能力，倘其
      對於收取之款項與詐欺犯罪有關一事毫無預見且未參與其
      中，縱其當時所在地距離僑孝國小之車程非久，仍無必要
      應允非一己之力所能完成之事，再撥打電話催促李叡返回
      其居所，以利其準時抵達僑孝國小，甚至默示同意暫行保
      管上開鉅款，再循陳冠宇之指示送至特定地點，被告所為
      ，在在均與常理相違，益徵被告前往收款前，已預見該款
      項與詐欺、洗錢犯罪具有高度關聯性，仍同意為之，被告
      確實具有容任其發生之不確定故意甚明。
　　⒌被告雖以前詞置辯。然而：
　　  ⑴被告於警詢時供稱陳冠宇委託其收取之款項係地下換匯
        云云，業經載敘如前（見壹、二、㈡、⒉）；於偵查中先
        稱：「龍哥」說是中國大陸朋友請其幫忙收換匯的錢云
        云，後改稱：「龍哥」說要幫大陸人收取臺灣客戶之款
        項，但是「龍哥」有提到是要把人民幣、新臺幣換匯的
        錢，所以伊才認為是換匯的錢云云（見109偵35949卷第
        193-196頁）；於本院審理時供稱：香港的黃老闆請「
        龍哥」過來收錢，沒說需要憑證或收據，只有說是幫香
        港朋友收貨款，是香港匯兌的錢，就是拿到新臺幣可能
        會換成港幣到那邊，以及伊拿到錢和其聯繫，再看錢要
        放在哪裡。伊知道香港是用港幣，之前說人民幣、現在
        說是香港，是因為伊於檢察官訊問後，有問陳冠宇到底
        是香港還是中國大陸，說那邊的人是香港人云云（見本
        院卷第122-129頁），就其前往收取之同一筆款項之性
        質，供述顯有歧異。又被告於警詢及偵查中所述地下匯
        兌部分，與證人陳冠宇於另案警詢時陳稱：伊沒有跟被
        告說地下換匯等語（見另案110偵10510卷第20-21頁）
        相異，已難信實；被告於本院審理時所言款項用途，則
        係其於檢察官訊問後，詢問證人陳冠宇所得，其真實性
        亦屬可疑，均難採信。
　　  ⑵現今網路、電子交易方式普遍，跨國或異地匯款均可透
        過正常管道進行，除非涉及不法而有不能留下交易紀錄
        ，或不能親自露面提款之不法事由外，殊無特地委由他
        人面交取款後再轉交之必要。告訴人原欲交付之266萬3
        927元，金額甚鉅，若係一般商業交易價款，衡情應會
        使用匯款之方式為之，以免後續發生支付或履約爭議，
        此自證人即紘富發晶電科技股份有限公司之發起人兼陳
        冠宇之友人張恭榮於另案偵查中證稱：公司收貨款不一
        定，金額不大可以接受現金，但是260萬元不會用現金
        交易，會匯到公司帳戶等語（見另案110偵10510卷第25
        7頁）即可得證，陳冠宇亦無可能甘冒被告侵吞或遺失
        款項，致公司蒙受鉅額虧損之風險，委託交情不深、與
        公司毫無關連、2人間只有網路通訊軟體可供聯繫而難
        以掌握其實際行蹤與後續作為之被告前往收取鉅額貨款
        ，無需提供任何憑證或收據，甚至於2人透過微信通訊
        軟體通話時，明示無需清點款項之理，有上開被告之微
        信通訊軟體對話紀錄及語音訊息譯文附卷可考，被告所
        辯無非係臨訟卸責之詞，洵無可信之處。
  ㈢員警所採取之誘捕偵查手段，核於法無違。且本案事實上不
    能完成犯行，僅得論以未遂：
　　⒈學理上所稱之「陷害教唆」，屬於「誘捕偵查」型態之一
      ，而「誘捕偵查」，依實務運作，區分為2種偵查類型，
      一為「創造犯意型之誘捕偵查」，一為「提供機會型之誘
      捕偵查」。前者，係指行為人原無犯罪之意思，純因具有
      司法警察權者之設計誘陷，以唆使其萌生犯意，待其形式
      上符合著手於犯罪行為之實行時，再予逮捕者而言，即所
      謂之「陷害教唆」；後者，係指行為人原已犯罪或具有犯
      罪之意思，具有司法警察權之偵查人員於獲悉後為取得證
      據，僅係提供機會，以設計引誘之方式，佯與之為對合行
      為，使其暴露犯罪事證，待其著手於犯罪行為之實行時，
      予以逮捕、偵辦者而言，此稱為「釣魚偵查」。關於「創
      造犯意型之誘捕偵查」所得證據資料，係司法警察以引誘
      或教唆犯罪之不正當手段，使原無犯罪故意之人因而萌生
      犯意而實行犯罪行為，進而蒐集其犯罪之證據而予以逮捕
      偵辦。縱其目的在於查緝犯罪，但其手段顯然違反憲法對
      於基本人權之保障，且已逾越偵查犯罪之必要程度，對於
      公共利益之維護並無意義，其因此等違反法定程序所取得
      之證據資料，應不具證據能力；反之，關於「提供機會型
      之誘捕偵查」型態之「釣魚偵查」，因屬偵查犯罪技巧之
      範疇，並未違反憲法對於基本人權之保障，且於公共利益
      之維護有其必要性，故依「釣魚偵查」方式所蒐集之證據
      資料，非無證據能力（最高法院111年度台上字第1615號
      、111年度台上字第3601號判決意旨參照），故若偵（調
      ）查機關所採取者，係「提供機會型之誘捕偵查」之偵查
      作為，並未逸脫正常手段，自不能指為違法。告訴人因遭
      人以犯罪事實欄所載方式詐騙，陸續匯款多達445萬3494
      元後，「KKR公司」自109年9月24日起，要求支付10%稅金
      ，致其始終無法順利取回投資本金，而察覺遭詐騙，於10
      9年10月29日報警處理，方接受員警建議，要求以面交付
      款之方式誘捕對方出現等情，業據告訴人於警詢及另案偵
      查中指陳在卷（見109偵35949卷第45-58頁，另案110偵10
      510卷第267-269頁），核與證人即參與調查之警員邱景明
      於本院審理時證稱：告訴人於109年10月29日第1次到所報
      案時，已經匯了8筆款項，是對方又要告訴人匯款，告訴
      人才於109年11月20日到派出所找伊等幫忙，伊等口頭建
      議告訴人改用面交，希望對方有人出面，並安排後續，對
      話部分是由告訴人和該平台進行。伊等埋伏在現場，不可
      能看到每個經過告訴人的人就上前，所以是看到被告出示
      面額100元紙鈔，才上前查緝等語相符（見本院卷第109-1
      15頁），被告當場有出示面額100元紙鈔乙節，復為被告
      於本院準備程序時所自認（見本院卷第72-73頁），亦經
      證人李叡證述如前（見壹、二、㈡、⒋），堪認本案乃告訴
      人先經不詳之人基於詐取金錢之目的，要求其支付266萬3
      927元，方採納員警建議，配合調查，詐欺行為人已然著
      手實行詐欺取財行為，而被告係受陳冠宇之指示到場，之
      前不曾直接和告訴人聯繫，員警於其當場出示核對身分信
      物使其參與本案之行為曝光後上前查獲，本屬合法偵查技
      巧之範疇，與行為人原不具犯罪之故意，純因司法警察之
      設計教唆始萌生犯意之情形顯然有別，自屬適法。辯護人
      主張本案有陷害教唆之疑慮，殊無足採。
　　⒉又告訴人本次未因「KKR CS」之話術而陷於錯誤，無交款
      真意，其基於配合調查之目的，佯與「KKR CS」約定交款
      時間、地點及數額，被告並經員警當場查獲，事實上即不
      能完成犯行，故被告本案行為僅能論以未遂。
  ㈣按2人以上共同實行犯罪之行為者，刑法第28條所以規定皆為
    正犯，係因正犯被評價為直接之實行行為者，基於共同犯罪
    之意思，分擔實行犯罪行為，其一部實行者，有利用他人之
    部分行為，充足整個犯罪構成要件，應視其完成不法之內涵
    ，而同負全部責任。學理上所稱之相續共同正犯（承繼共同
    正犯），固認後行為者於先行為者之行為接續或繼續進行中
    ，以合同之意思，參與分擔實行，其對於介入前之先行為者
    之行為，茍有就既成之條件加以利用，而繼續共同實行犯罪
    之意思，應負共同正犯之全部責任。但如後行為者介入前，
    先行為者之行為已完成，又非其所得利用，除非後行為者係
    以自己共同犯罪之意思，事前同謀，而由其中一部分人實行
    犯罪之行為者外，自不應令其就先行為者之行為，負其共同
    責任（最高法院101年度台上字第988號、107年度台非字第1
    73號判決意旨參照）。查：
　  ⒈被告雖未直接參與對告訴人實施詐術階段，然被告既已預
      見其前往收取之266萬3927元係詐欺所得，仍基於共同犯
      意聯絡，同意和陳冠宇分工合作，依陳冠宇之指示，於10
      9年11月20日下午至僑孝國小前收款，以達取財之最終目
      的，被告就本案詐欺取財未遂、一般洗錢未遂犯行，應構
      成共同正犯，同負其責。
　  ⒉參諸告訴人與「KKR CS」間WhatsApp通訊軟體對話紀錄截
      圖照片、花旗銀行跨行匯款申請書影本、元大銀行國內匯
      款申請書影本、兆豐國際商業銀行國內匯款申請書（兼取
      款憑條）影本、轉帳紀錄截圖照片（見109偵35949卷第99
      -107頁、第131-153頁），「KKR CS」、「David Lee」為
      何人不明，告訴人於109年11月20日前匯款之收款帳戶，
      均非被告所申辦，亦無證據證明該等金融帳戶係由被告使
      用，或帳戶內款項有經其提領，則被告於109年11月20日
      依陳冠宇之指示，前往僑孝國小前收款前，不詳之人詐欺
      取財之行為業已完成，本案並無積極證據證明係由被告親
      自致電詐騙告訴人，或被告有何事前參與謀議，或參與先
      前提領告訴人匯入款項之行為，揆諸前述關於相續共同正
      犯之說明，既乏證據足認被告有參與、分擔先前已完成之
      詐欺取財既遂犯行，或就此部分犯罪結果與他人有何犯意
      聯絡或行為分擔，自不應令被告就告訴人先前受騙445萬3
      494元部分之犯罪結果，負共同責任。
  ㈤綜上各節，本案事證業已明確，被告所為詐欺取財未遂、一
    般洗錢未遂犯行堪以認定，應依法論科。
三、論罪科刑
  ㈠核被告所為，係犯刑法第339條第3項、第1項之詐欺取財未遂
    罪及洗錢防制法第14條第2項、第1項之一般洗錢未遂罪。公
    訴意旨雖認被告此部分所為，係成立刑法第339條之4第2項
    、第1項第2款之3人以上共同詐欺取財未遂罪嫌，然被告始
    終只有和陳冠宇1人聯繫，其嗣後於偵查及本院審理時雖變
    異前詞，改稱係陳冠宇代其朋友收款云云，此部分僅能證明
    被告就該筆款項不屬於陳冠宇乙節有所預見，尚難以被告反
    覆不一之說詞，逕為其不利之認定，卷內事證亦不足以證明
    被告與陳冠宇以外之人有所聯繫，兼衡被告只負責前往收款
    之部分行為，其是否確能知悉或預見整體詐騙計畫之參與人
    數、分工及具體手法為何，非無疑問，故本案依全部卷證尚
    不足證明被告於主觀上對此「3人以上共犯」之構成要件事
    實有所認識或預見，應為被告有利之認定，故公訴意旨認被
    告涉犯上開罪嫌，容有未洽，惟二者基本社會事實同一，應
    依刑事訴訟法第300條規定，變更起訴法條。又被告本案被
    訴事實，為其與辯護人明確知悉，無混淆之虞，並經本院於
    審判程序中就應變更罪名之構成要件事實為實質調查，令被
    告及其辯護人得以充分防禦，本院雖依上開規定變更檢察官
    所引刑法第339條之4第2項、第1項第2款之3人以上共同詐欺
    取財未遂罪嫌，而改論以上開罪名，應無妨礙被告及其辯護
    人防禦權之行使（最高法院97年度台上字第919號、98年度
    台上字第1211號、101年度台上字第3031號、111年度台上字
    第1397號判決意旨參照），特予說明。
  ㈡被告與陳冠宇間，就本案詐欺未遂、一般洗錢未遂犯行有犯
    意聯絡及行為分擔，為共同正犯。
  ㈢被告以一行為犯詐欺取財未遂罪、一般洗錢未遂罪，為想像
    競合犯，應依刑法第55條規定，從一重之一般洗錢未遂罪處
    斷。
  ㈣被告依陳冠宇之指示，前往僑孝國小收款，以此方式分擔取
    款行為，惟告訴人係配合員警調查，佯裝同意付款，被告實
    際上即不能完成本案犯行等情，經本院認定如前，被告已著
    手於犯罪行為之分擔而未遂，應依未遂犯之規定，按既遂犯
    之刑減輕之。
四、爰以行為人之責任為基礎，審酌被告正值青年，卻以分擔取
    款行為之方式參與本案詐騙計畫，共同遂行詐欺、洗錢犯罪
    ，使告訴人陷於遭受鉅額財產損害之風險，破壞社會秩序與
    人際信賴關係，幸因告訴人自我警覺而倖免於難，兼衡被告
    犯後矢口否認犯行，迄今未認知其行為之違法性及危害性，
    亦未得告訴人之諒解，兼衡被告無前案紀錄（見本院卷第19
    頁），其自陳高中肄業、在夜市擺攤、經濟狀況勉持、需扶
    養祖母、健康狀況正常（見本院卷第130頁）等一切情狀，
    量處如主文所示之刑，併諭知易服勞役之折算標準。
 五、沒收
  ㈠扣案之面額100元紙鈔1張、蘋果廠牌iPhoneX型號手機1支均
    為被告所有，前者係供其作為與告訴人核對身分之用，後者
    則由其持以和陳冠宇聯繫等情，業據被告於本院審理時供承
    在卷（見本院卷第120頁），足認上開物品均係被告所有，
    供其本案犯行所用之物，應依刑法第38條第2項前段規定宣
    告沒收。至扣案之蘋果廠牌iPhoneXR型號手機1支，非被告
    所有，並經檢察官發還與李叡，自無需宣告沒收。
  ㈡被告否認有因本案犯行獲取報酬，卷內亦乏證據證明被告有
    何犯罪所得，無需宣告沒收或追徵。
貳、不另為無罪諭知部分
一、公訴意旨另以：被告於109年11月20日下午3時32分許，受陳
    冠宇指示前往僑孝國小前取款時，可預見係3人以上，以實
    施詐術為手段之牟利性、結構性之詐欺犯罪組織，仍基於縱
    使參與犯罪組織亦不違背其本意之不確定故意，參與詐欺集
    團，而依指示至僑孝國小前收款，因認被告所為，涉犯組織
    犯罪防制條例第3條第1項後段之參與犯罪組織罪嫌等語。
二、按犯罪事實應依證據認定之，無證據不得認定犯罪事實；檢
    察官就被告犯罪事實，應負舉證責任，並指出證明之方法；
    不能證明被告犯罪者，應諭知無罪之判決，刑事訴訟法第15
    4條第2項、第161條第1項、第301條第1項分別定有明文。
三、本案依被告之供述，其始終僅有和陳冠宇聯繫，未與其他人
    接觸，卷內事證尚不足以證明被告知悉或可預見本案共犯除
    陳冠宇外另有他人，難認被告主觀上知悉或預見其所參與之
    本案犯行另有其他共犯，業如前述，檢察官復未提出積極證
    據證明被告知悉或參與詐騙集團成員間層級、分工細節等犯
    罪組織之運作模式，遑論被告於109年11月20日下午3時32分
    許，始接獲陳冠宇之聯繫而臨時參與本案犯行，尚難認被告
    對其所參與者為一持續性詐欺犯罪組織有所認識，或有持續
    性參與之意思，自不能僅憑被告有參與上開行為分擔，遽令
    被告負擔參與犯罪組織之責。
四、綜上，此部分依全卷證據資料，並無法達到通常一般之人均不致有所懷疑，而得確信被告有檢察官所指參與犯罪組織犯行，依首揭規定，原應為無罪之諭知，惟被告就此部分若構成犯罪，與前揭有罪部分之行為局部重合，具有想像競合之裁判上一罪關係，爰不另為無罪之諭知。又本案既未對被告論以參與犯罪組織罪，自無是否令入強制工作之問題，附此敘明。　
據上論斷，應依刑事訴訟法第299條第1項前段、第300條，洗錢
防制法第14條第2項、第1項，刑法第11條前段、第28條、第339
條第3項、第1項、第25條第2項、第55條、第42條第3項前段、第
38條第2項前段，刑法施行法第1條之1第1項，判決如主文。
本案經檢察官柯學航提起公訴，檢察官林明誼到庭執行職務。
中　　華　　民　　國　　111 　年　　9 　　月　 　8　　日
            刑事第十五庭  審判長法  官  簡佩珺
　　　　　　　　　              法  官  湯有朋
　　　　　　　　　              法  官  鄭咏欣
以上正本證明與原本無異。
如不服本判決應於收受送達後20日內向本院提出上訴書狀，並應
敘述具體理由；其未敘述上訴理由者，應於上訴期間屆滿後20日
內向本院補提理由書（均須按他造當事人之人數附繕本）「切勿
逕送上級法院」。
告訴人或被害人如不服判決，應備理由具狀向檢察官請求上訴，
上訴期間之計算，以檢察官收受判決正本之日起算。　
　　　　　　　　　　　　　　　　書記官　施佑諭　　　　　
中　　華　　民　　國　　111 　年　　9 　　月　 　8　　日
附錄本案論罪科刑法條：
中華民國刑法第339條
意圖為自己或第三人不法之所有，以詐術使人將本人或第三人之
物交付者，處五年以下有期徒刑、拘役或科或併科五十萬元以下
罰金。
以前項方法得財產上不法之利益或使第三人得之者，亦同。
前二項之未遂犯罰之。　　
　　　　　　　
洗錢防制法第14條
有第二條各款所列洗錢行為者，處七年以下有期徒刑，併科新臺
幣五百萬元以下罰金。
前項之未遂犯罰之。
前二項情形，不得科以超過其特定犯罪所定最重本刑之刑。